【裁判字號】    97,抗,164
【裁判日期】    970229
【裁判案由】    假扣押
【裁判全文】
臺灣高等法院民事裁定                   97年度抗字第164號
抗  告  人  乙○○
上列抗告人與相對人甲○○○間假扣押事件，對於中華民國96年
7月18日臺灣臺北地方法院96年度裁全字第9173號裁定，提起抗
告，本院裁定如下：
    主  文
原裁定廢棄。
相對人於原法院之聲請駁回。
聲請及抗告費用均由相對人負擔。
    理  由
一、相對人於原法院聲請意旨略以：抗告人於民國95年2月7日向
    伊訂購Gate Cut Machine等貨品，貨款合計日圓9,280萬元
    ，迄今尚有貨款總價30％即日圓2,784萬元未給付，經伊多
    次請求抗告人給付上開款項，抗告人皆藉詞拖延，頃聞抗告
    人有變賣財產逃匿之消息，為保全日後強制執行，願供擔保
    以代釋明之不足，請求就抗告人之財產在前揭債權額範圍內
    為假扣押云云。
二、原裁定意旨略以：相對人就其主張之請求及假扣押原因，除
    已提出訂單影本等件外，復陳明願供擔保以補釋明之不足，
    所請假扣押應予准許，而命相對人以新台幣（下同）252萬
    元為抗告人供擔保後，得對抗告人之財產在日圓2,784萬元
    範圍內為假扣押，及抗告人如以755萬元供擔保或將相對人
    請求之金額提存後，得免為或撤銷假扣押。
三、抗告意旨略以：依相對人所提出之英文訂單、售貨單、提單
    、裝箱單及中文翻譯所載，該交易之賣方（seller）為「Ha
    ma Corporation」，買方（Buyer）為「HAMA OPTO Co.Ltd.
    」，顯非相對人聲請狀所指之兩造，相對人為何以其名義對
    伊請求給付上開貨款，未提出可供法院進行調查之證據以釋
    明，且相對人所提之律師函為其片面製作，該函件及回執亦
    未能釋明合法送達，實難謂相對人就假扣押之請求已為釋明
    。又相對人僅空言伊有變賣財產逃匿之消息云云，然亦未提
    出可供法院即時調查之證據，以釋明其所主張之假扣押原因
    ，即與假扣押之要件不符，爰請求廢棄原裁定等語。
四、按債權人就金錢請求或得易為金錢請求之請求，欲保全強制
    執行者，得聲請假扣押；假扣押非有日後不能強制執行或甚
    難執行之虞者，不得為之；請求及假扣押之原因應釋明之；
    前項釋明如有不足，而債權人陳明願供擔保或法院認為適當
    者，法院得定相當之擔保，命供擔保後為假扣押，民事訴訟
    法第522條第1項、第523條第1項、第526條第1項、第2項分
    別定有明文。所謂請求原因，係指債權人已在或欲在本案訴
    訟請求之標的而言，債權人就請求原因，依法有釋明之義務
    ，即須提出可使法院信其主張為真實之證據。所謂假扣押之
    原因，即債務人有日後不能強制執行或甚難執行之虞或應在
    外國為強制執行者是也，同法第523條亦有明文。諸如債務
    人浪費財產、增加負擔、或就其財產為不利益之處分，將達
    於無資力之狀態、或移住遠地、逃匿無蹤或隱匿財產等情形
    均屬之。債權人就假扣押之原因，依法有釋明之義務，亦即
    需提出可使法院信其主張為真實之證據，必待釋明有所不足
    ，而債權人陳明願供擔保後，始得准為假扣押；若債權人未
    釋明假扣押之原因，即不符假扣押之要件（最高法院94年度
    台抗字第1182號裁定意旨參照）。經查：
  (一)相對人於原法院聲請假扣押，固據其提出英文訂單、售貨單
    、提單、裝箱單及其中譯本為證（見原法院卷聲證一至聲證
    四），惟依上開文件形式觀之，相對人於售貨單係以「Hama
    Corporation」總裁之名義簽名，相對人所稱「Gordon」人
    者，係以「HAMA OPTO Co.Ltd.」總經理名義簽名，系爭契
    約之賣方為「Hama Corporation 」，買方為「HAMA OPTO
    Co.Ltd.」，無法釋明契約之當事人為兩造。另本院以97年
    1月31日院通民直字第0970001312號函請相對人釋明其與抗
    告人間之債權債務關係，相對人於97年2月14日陳報狀卻稱
    抗告人虛設濱口光電股份有限公司向相對人「   株式會社
    」（法定代理人甲○○○）詐取財物，再惡意解散公司，具
    侵權行為之債權債務關係云云（見本院卷第19頁至第22頁）
    ，故由上開陳報狀所載，縱使有侵權行為之法律關係，亦係
    抗告人與「    株式會社」間，相對人仍未提出證據以資釋
    明，依前揭說明，即與假扣押之要件不合。
  (二)另相對人雖謂抗告人有變賣財產逃匿之消息，其願供擔保以
    補釋明之不足云云，然並未提出可供法院及時調查之證據，
    以釋明抗告人有脫產逃匿之意，或有何隱匿財產、或其他有
    日後不能強制執行或甚難執行之虞或應在外國為強制執行之
    假扣押原因，故難謂相對人已就其請求及假扣押之原因盡釋
    明義務，而非釋明有所不足，縱令相對人為願供擔保以代釋
    明，仍應駁回其假扣押之聲請。
  (三)從而，相對人未就其請求及假扣押之原因盡釋明之責，其聲
    請就抗告人之財產為假扣押，於法未合，不應准許。原裁定
    准許相對人供擔保後得對抗告人為假扣押，自有未洽。抗告
    意旨指摘原裁定不當，求予廢棄，於法有據，應由本院予以
    廢棄，爰改諭知如主文第2項所示。
五、據上論結，本件抗告為有理由，爰裁定如主文。
中    華    民    國    97    年    2     月    29    日
                    民事第十六庭
                        審判長法  官  沈方維
                              法  官  湯美玉
                              法  官  呂淑玲
正本係照原本作成。
本裁定除以適用法規顯有錯誤為理由，並經本院許可外，不得再
抗告。如提起再抗告，應於收受後10日內委任律師為訴訟代理人
向本院提出再抗告狀。並繳納再抗告費新台幣１千元。
中    華    民    國    97    年    3     月    3     日
                              書記官  明祖全


司法院資訊處製作；財團法人民間司法改革基金會備份。
